臺灣高等法院刑事判決　　　　　　　　 95年度上訴字第874號
上　訴　人
即　被　告　乙○○
　　　　　　　　　　（現於臺灣桃園監獄執行中）
公設辯護人　本院公設辯護人陳德仁
上列上訴人因違反槍砲彈藥刀械管制條例案件，不服臺灣桃園地
方法院94年度訴字第2468號，中華民國95年1月24日第一審判決
（起訴案號：臺灣桃園地方法院檢察署94年度偵字第19299號）
，及移送併案審理（臺灣桃園地方法院檢察署94年度偵字第1941
7號）提起上訴，本院判決如下：
    主  文
原判決撤銷。
乙○○共同連續未經許可，持有可發射子彈具有殺傷力之改造手
槍，處有期徒刑肆年陸月，併科罰金新臺幣捌萬元，罰金如易服
勞役，以新臺幣壹仟元折算壹日。扣案之改造手槍參把（均各含
彈匣壹個，槍枝管制編號：0000000000號、0000
000000號、0000000000號）、土造子彈玖顆，
均沒收。
    事  實
一、乙○○曾犯有竊盜、毒品危害防制條例、槍砲彈藥刀械管制
    條例等前科（不構成本件累犯要件）。其明知具有殺傷力之
    各式槍枝、子彈係管制物品，非經主管機關許可不得擅自持
    有，竟基於概括之犯意，連續持有下列改造槍枝、子彈等物
    。
、於民國94年8月27日，在臺北市○○○路金爵ＫＴＶ內，自
    真實姓名、年籍不詳，自稱「陳正和」之成年男子處收受機
    械性能良好、可擊發適用子彈而具殺傷力之仿ＢＥＲＥＴＴ
    Ａ廠84型半自動手槍製造之玩具手槍換裝土造金屬槍管及土
    造金屬槍機而成之改造手槍1把（含彈匣1個，槍枝管制編號
    ：0000000000號）、可擊發而具殺傷力之土造子彈4顆（具
    直徑約9mm金屬彈頭）後，即未經許可擅自持有之。嗣乙○
    ○於94年9月1日23時25分許攜帶前開改造手槍、土造子彈駕
    車搭載不知情之友人江玉琴行經國道二號高速公路東向18公
    里處（屬桃園縣八德市路段）時為警攔檢查獲，並扣得前開
    改造手槍1把（含彈匣1個，槍枝管制編號：0000000000號）
    、土造子彈4顆（嗣經鑑驗試射1顆）。
、復自不詳之時間、地點自姓名年籍不詳之陳姓男子收受具有
    殺傷力之改造手槍2枝（槍枝管制編號各為0000000000、
    0000000000）、子彈10顆（其中1顆已發射），將之藏匿在
    身，嗣於94年11月2日因駕駛5613─ＤＭ自小客貨車行駛在
    桃園縣東萬壽路時與周聖賢駕駛自小客車發生超車糾紛，讓
    有持改造槍枝共同犯意聯絡之甲○○持槍擊發（槍枝管制編
    號0000000000，而乙○○所涉及槍殺周聖賢未遂案，業經檢
    察官於95年2月17日以94年度偵字第19417號向台灣桃園地方
    法院95年度訴字第95號追加起訴在案），經警循線於同月6
    日在桃園縣龜山鄉○○路2巷8號前在上開自小客貨車上查扣
    該槍、彈。
二、案經內政部警政署國道公路警察局第六警察隊報請臺灣桃園
    地方法院檢察署檢察官偵查起訴及聲請併案審理。
    理  由
一、證據能力部分：
    證人江玉琴、丙○○、甲○○、張偉竣於警詢、偵查中之陳
    述，雖屬被告以外之人於審判外之言詞陳述，然於本院審理
    時，被告、辯護人、檢察官均未於言詞辯論終結前聲明異議
    ，依刑事訴訟法第159條之5第2項之規定，其陳述自有證據
    能力。
二、實體部分：
(一)、訊據上訴人即被告乙○○坦承於94年8月27日自「陳正和」
    處收受事實欄一之扣案之改造手槍、土造子彈之事實不諱
    ，並經證人江玉琴於警詢中陳明在卷。復有手槍1把（含彈
    匣1個）、子彈4顆扣案可資佐證，足認被告之自白確與事實
    相符。扣案之手槍、子彈經送請內政部警政署刑事警察局（
    以下簡稱刑事警察局）鑑驗結果，認該手槍係仿ＢＥＲＥＴ
    ＴＡ廠84型半自動手槍製造之玩具手槍換裝土造金屬槍管及
    土造金屬槍機而成之改造手槍（含彈匣1個，槍枝管制編號
    ：0000000000號），機械性能良好，可擊發適用子彈，認具
    殺傷力；子彈4顆，均具直徑約9mm金屬彈頭，經採樣1顆試
    射結果，可擊發，認具殺傷力，有該局94 年9月12日刑鑑字
    第0940134158號槍彈鑑定書1份在卷可按，顯見扣案之手槍
    、子彈屬槍砲彈藥刀械管制條例第4條第1項第1款、第2款所
    規定之槍砲、彈藥，殆無疑問。
(二)、被告於本院準備程序中，固否認有事實欄一之犯行，惟其
    於本院審理中即坦承有該次之犯行，且被告於偵查中亦坦認
    開車時即知車上有槍等語。（見94年度偵字第19417號卷第
    269頁）。復有證人丙○○、甲○○、張偉竣於警詢、偵查
    中證稱，該扣案之槍枝、子彈皆係被告所有（見同上偵查卷
    第48、64、65、206頁及94年11月8日之偵查筆錄）而證人甲
    ○○並於警詢中陳稱：被告所駕駛之自小客車與周聖賢所駕
    駛之自小客貨車發生擦撞，雙方就將車停下，被告與之理論
    爭吵，我在車上看到被告放在後座包包內有槍枝，被告叫我
    拿槍嚇嚇他，我將槍拿下車等語。（見同上偵查卷第208、
    209頁），其於偵查中復具結證稱：94年11月2日上午9時30
    分在龜山鄉○○○路是被告開車與被害人發生擦撞，二輛車
    就停車，被告在下車前對我說：待回拿槍出來嚇嚇他，後來
    被告與被害人吵得利害，我才自黑色包包取出槍枝，我在拉
    滑套時，槍枝就走火等語。（見同上偵查卷第236、237、
    238頁）。此外扣案之改造手槍、子彈經送請刑事警察局鑑
    驗結果，認槍枝（含彈匣一個）管制編號0000000000，係仿
    ＴＯＨＡＲＥＶ廠ＴＴ─33型半自動手槍製造之槍枝，換裝
    土造金屬槍管而成之改造手槍，機械性能良好，可擊發適用
    子彈，認具殺傷力。槍枝（含彈匣一個）管制編號00000000
    00，係仿ＦＭ廠1910型半自動手槍製造之槍枝，換裝土造金
    屬槍管而成之改造手槍，機械性能良好，可擊發適用子彈，
    認具殺傷力；子彈9顆，其中5顆均係具直徑約9mm（採樣1顆
    測量）土造金屬彈頭之土造子彈，經採樣2顆試射結果，均
    可擊發，認具殺傷力，餘4顆，認均係具直徑約7．8mm（採
    樣1顆測量）土造金屬彈頭之土造子彈，經採樣1顆試射結果
    ，可擊發，認具殺傷力。有該局94年12月26 日刑鑑字第
    0940172688號槍彈鑑定書1份在卷可按，顯見扣案之改造手
    槍、子彈屬槍砲彈藥刀械管制條例第4條第1項第1款、第2款
    所規定之槍砲、彈藥，殆無疑問。
(三)、至於被告所辯，另有他案與本案為同一案件，請併予審理云
    云：
１、其於93年6、7月間亦持有改造槍枝被查獲，及上訴至最高法
    院與本案有連續犯裁判上一罪之關係。再台灣桃園地方法院
    95年度訴字第95、1262號案件亦與本案有裁判上一罪之關係
    云云，
２、按刑法上之連續犯，係行為人基於概括犯意，連續數行為而
    觸犯同一罪名者，而所謂基於概括犯意係指行為人之多次犯
    罪行為，自始均在一個預定犯罪計劃以內，而出於主觀上始
    終同一犯意之進行，即為相當。又槍砲彈藥刀械管制條例將
    持有與寄藏為分別之處罰規定，則單純之持有，固不包括寄
    藏，「寄藏」之受人委託代為保管，其保管之本身所為之「
    持有」，既係「寄藏」之當然結果，法律上自宜僅就「寄藏
    」行為為包括之評價，不應另就持有予以論罪（最高法院74
    年度臺上字第3400號判例意旨參照）。再依最高法院86台上
    字第1783號判決意旨，持有槍枝與寄藏槍枝，犯罪型態有別
    ，構成要件歧異，先後所犯該二罪難謂係犯同一罪名，而得
    成立連續犯。
３、經查：
、本案被告犯行係94年8月底及94年11月初所為，而被告於93
    年6月15日固有持有改造槍枝為警查獲而經檢察官起訴（台
    灣桃園地方法院檢察署94年度21850號即台灣桃園地方法院
    95年度訴字第1262號），惟該犯行與本案之犯行，間隔有1
    年2月，時間上差距尚遠，難認基於概括之犯意所為。另辯
    護人辯護意旨狀所載，被告所犯於92年8月22日持有槍、彈
    （即本院94年度上訴字第2844號之事實），該案之犯行與本
    件之犯行在94年8月底，亦間隔有2年，亦難認有連續犯之裁
    判上一罪之關係。
、辯護意旨狀所載，經最高法院於94年2月17日以94年台上字
    第765號上訴駁回（本院93年度上訴字第230號，係判處被告
    未經許可，寄藏改造槍枝，累犯，處有期徒刑1年4月，併科
    罰金6萬元），該案係寄藏改造槍枝與本案之論處持有改造
    槍枝，犯罪構成要件不同。且該案之犯行係92年4月7日，與
    本件之犯行在94年8月底，亦間隔有2年餘，均難認有連續犯
    之裁判上一罪之關係。
、最高法院95年度台上字第2176號判決（即本院94年度上訴字
    第3822號），係論被告非法寄藏子彈，依上開最高法院見解
    ，與本案被告非法持有槍、彈之構成要件不同，亦難認為裁
    判上一罪之同一案件，且被告於準備程序亦不爭執係同一案
    件（見本院卷第96頁）。
、另台灣桃園地方法院95年度訴字第95號案件之審理事實，係
    本案併案之被告與甲○○共同持有槍、彈，由甲○○持以槍
    擊周聖賢之事實（持改造槍、彈除外），有本院所調取之檢
    察官追加起訴書足佐。（見本院卷第64頁），是該案事實即
    與本案之事實無涉。
(四)、綜上其所辯有同一案件應予併審云云，顯難採憑。本案事證
    明確，被告犯行堪以認定，應予依法論科。
(五)、核被告乙○○所為，係犯槍砲彈藥刀械管制條例第8條第4項
    之未經許可持有可發射子彈具有殺傷力之改造手槍罪、同法
    第12條第4項之未經許可持有子彈罪。被告就事實欄一之
    犯行，與甲○○有犯意之聯絡與行為之分擔，為共同正犯。
    被告先後間隔約2月餘2次持有改造槍枝及土造子彈，時間緊
    接，犯罪構成要件相同，顯係基於概括犯意所為，為裁判上
    一罪之連續犯，應依法論以情節較重之事實欄一之之罪，
    並依法加重其刑。再被告同時地以1持有行為，同時觸犯上
    開未經許可持有可發射子彈具有殺傷力之改造手槍罪、未經
    許可持有子彈罪，為想像競合犯，應依刑法第55條之規定，
    從較重之未經許可持有可發射子彈具有殺傷力之改造手槍罪
    處斷。檢察官起訴雖僅敘及被告如犯罪事實欄一之所示之
    犯行，惟犯罪事實欄一之所示之犯行與檢察官所起訴部分
    ，有裁判上一罪之連續犯關係，基於審判不可分原則，本院
    自得併予審究。
(六)、被告行為後刑法相關規定已經修正，有關法律之適用應說明
    如次：
１、被告行為後，刑法第56條連續犯之規定，業於94年1月7日修
    正公布刪除，並於95年7月1日施行，則被告之犯行，因行為
    後新法業已刪除連續犯之規定，此刪除雖非犯罪構成要件之
    變更，但顯已影響行為人刑罰之法律效果，自屬法律有變更
    ，依新法第2條第1項規定，比較新、舊法結果，仍應適用較
    有利於被告之行為時法律即舊法論以連續犯（最高法院95年
    第8次刑事庭會議決議參照）。
２、被告於犯罪時，刑法第42條第2項前段規定：「易服勞役以1
    元以上3元以下折算1日。」又其行為時之易服勞役折算標準
    ，業據修正前罰金罰鍰提高標準條例第2條前段規定，就其
    原定數額提高為100倍折算1日，則被告行為時之易服勞役折
    算標準，應以銀元300元折算1日，即新台幣900元折算1日。
    惟95年7月1日修正公布施行之刑法第42條第3項前段規定：
    「易服勞役以新台幣1仟元、2仟元或3仟元折算1日。」比較
    修正前後之易服勞役折算標準，以修正後之規定，較有利於
    受刑人，則應依刑法第2條第1項後段規定，適用修正後之刑
    法第42條第3項前段規定，定其折算標準，並就被告併科罰
    金部分，諭知以新台幣1千元易服勞役1日之折算標準。
３、至於刑法第28條共犯規定，雖然於94年1月7日修正，並自95
    年7月1日起生效，觀諸其修正內容，雖將舊法之「實施」修
    正為「實行」，其中實施一語，涵蓋陰謀、預備、著手及實
    行之概念在內，其範圍較廣；而實行則著重於直接從事構成
    犯罪事實之行為，其範圍較狹；二者之意義及範圍有不同，
    但對於本件被告與前開事實欄一之共犯共同基於犯意之聯
    絡，而共犯持有改造槍、彈之情形而言，刑法第28條之修正
    內容，對於被告並無有利或不利之影響，應無適用修正後刑
    法第2條第1項規定比較新舊法適用之問題（最高法院95年台
    上字第5589決意旨參照），併此敘明。
三、原判決撤銷之理由：
    原審以被告事證明確，予以論罪科刑，固非無見。惟原判
    決對事實欄一之被告之犯行未及審理，尚有未洽。就併
    科罰金易服勞役之折算標準，原審未及就95年7月1日修正後
    刑法第42條第3項前段之規定，與被告行為時之規定比較適
    用，亦有未洽。被告上訴認其有同一案件應予併案審理云云
    ，雖無理由，惟原審判決既有上開可議之處，即屬無可維持
    ，應由本院將原審判決撤銷改判。爰審酌被告曾犯有竊盜、
    毒品危害防制條例、槍砲彈藥刀械管制條例等前科，有本院
    被告前案紀錄表在卷足參，素行不佳，復又持有具殺傷力之
    改造手槍、土造子彈，對社會治安危害非輕，惟念其犯後坦
    承犯行，態度尚佳等一切情狀，量處如主文第二項所示之刑
    ，罰金部分併諭知易服勞役之折算標準，以示懲儆。扣案之
    事實欄一之改造手槍1把與土造子彈4顆均係違禁物，除經
    刑事警察局取樣試射之土造子彈1顆，業已滅失而不存在，
    無從宣告沒收外，餘改造手槍1把及土造子彈3顆均應依刑法
    第38條第1項第1款之規定宣告沒收。再扣案之事實欄一之
    改造手槍2把與土造子彈9顆均係違禁物，除經刑事警察局取
    樣試射之土造子彈3顆，業已滅失而不存在，無從宣告沒收
    外，餘改造手槍2把及土造子彈6顆均應依刑法第38條第1項
    第1款之規定宣告沒收。
據上論斷，應依刑事訴訟法第369條第1項前段、第364條、第299
條第1項前段，槍砲彈藥刀械管制條例第8條第4項、第12條第4項
，刑法第2條第1項前段、後段、第11條前段、第28條、第55條、
第42條第3項前段、第38條第1項第1款，修正前刑法第56條，判
決如主文。
本案經檢察官羅榮乾到庭執行職務。
中　　華　　民　　國　　96　　年　　3　　月　　2　　日
　　　　　　　　　刑事第十四庭  審判長法　官  陳志洋
　　　　　　　　　　　　　　　　　　  法　官  蔡聰明
　　　　　　　　　　　　　　　　　　  法　官  林秀鳳
以上正本證明與原本無異。
如不服本判決，應於收受送達後十日內向本院提出上訴書狀，其
未敘述上訴之理由者並得於提起上訴後十日內向本院補提理由書
（均須按他造當事人之人數附繕本）。
                                      書記官  耿鳳君
中　　華　　民　　國　　96　　年　　3 　　月　　3 　　日
附錄：本案論罪科刑法條全文
槍砲彈藥刀械管制條例第8條第4項：
未經許可，持有、寄藏或意圖販賣而陳列第1 項所列槍枝者，處
3 年以上10年以下有期徒刑，併科新臺幣700 萬元以下罰金。
槍砲彈藥刀械管制條例第12條第4項：
未經許可，持有、寄藏或意圖販賣而陳列子彈者，處5 年以下有
期徒刑，併科新台幣300 萬元以下罰金。
